【裁判字號】    98,執消債更,4
【裁判日期】    990317
【裁判案由】    更生事件
【裁判全文】
臺灣嘉義地方法院民事裁定           98年度執消債更字第4號
聲  請  人
即債務人    戌○○
債  權  人  台北富邦商業銀行股份有限公司
法定代理人  未○○
債  權  人  南山人壽保險股份有限公司
法定代理人  午○○
債  權  人  戊○○
債  權  人  宇○○
債  權  人  亥○○
債  權  人  天○○
債  權  人  臺灣土地銀行股份有限公司
法定代理人  地○○
代  理  人  酉○○
債  權  人  己○(台灣)商業銀行股份有限公司
法定代理人  乙○○
債  權  人  渣打國際商業銀行股份有限公司
法定代理人  寅○○
債  權  人  臺灣新光商業銀行股份有限公司
法定代理人  丙○○
代  理  人  癸○○
債  權  人  聯邦商業銀行股份有限公司
法定代理人  丁○○
代  理  人  子○○
債  權  人  香港商香港上海匯豐銀行股份有限公司
法定代理人  壬○○
債  權  人  遠東國際商業銀行股份有限公司
法定代理人  庚○○
債  權  人  玉山商業銀行股份有限公司
法定代理人  卯○○
代  理  人  辛○○
債  權  人  萬泰商業銀行股份有限公司
法定代理人  巳○○
代  理  人  甲○○
債  權  人  台新國際商業銀行股份有限公司
法定代理人  蔡孟
債  權  人  中國信託商業銀行股份有限公司
法定代理人  丑○○○○
債  權  人  勞工保險局
法定代理人  申○○
代  理  人  辰○○
上列當事人聲請消費者債務清理事件，本院裁定如下：
    主  文
債務人所提如附件所示之更生方案應予認可。
債務人在未依更生條件全部履行完畢前，應受如附表之生活限制
。
    理  由
一、按債務人有薪資、執行業務所得或其他固定收入，法院認更
    生方案之條件公允者，得不經債權人會議可決，逕依債務人
    之聲請或依職權以裁定認可更生方案；法院為認可之裁定時
    ，因更生方案履行之必要，對於債務人在未依更生條件全部
    履行完畢前之生活程度，得為相當之限制，消費者債務清理
    條例第64條第1項、第62條第2項分別定有明文。
二、查本件債務人聲請更生，前業經本院以97年度消債更字第44
    6號裁定開始更生程序在案，有本院97年度消債更字第446號
    裁定附卷可稽。又債務人現任職於光泉牧場股份有限公司，
    擔任維修工程師，平均每月收入約40,862元（包含年終獎金
    ），加計於美商亞洲美樂家有限公司台灣分公司及寰宇科技
    兼職之收入，則債務人平均每月收入約41,000元，此有員工
    薪資單、97年度各類所得扣繳憑單及郵局歷史交易清單等資
    料在卷可憑。
三、再債務人所陳報每月必要生活費用總額14,401元，該必要支
    出費用細項中，包括膳食費、交通費、水費、居住支出、醫
    療費、電信費、瓦斯費、電費等基本生活必要支出部分，金
    額共計11,401元，雖較行政院主計處所公佈全國每人每月平
    均最低基本生活費9,829元多出1,572元，惟衡量債務人已離
    婚，同住之女兒尚未成年，無法多分擔家庭生活費用等情，
    仍屬適當且必要；另債務人所陳報每月支出女兒扶養費3,00
    0元部分，因債務人之女蘇奐臻尚未成年（現年18歲），參
    諸財政部國稅局公告96年度扶養免稅額為每人每年77,000元
   （即每人每月6,417元），則債務人所陳報每月扶養費3,000元
    之支出，自屬適當。復債務人因考量其女蘇奐臻2年後已成
    年而毋須扶養，故所提之更生方案係以認可裁定確定之翌日
    起，以一個月為一期，將每月收入扣除必要生活費用後（即
    41,000元-14,401元=26,599元），將該所剩餘金額中之26,0
    00元，作為每月更生還款金額，是債務人第1期至第24期每
    期可清償26,000元，第25期至第96期則因減少每月扶養費3,
    000元之支出，故每期可提高至29,000元。又債務人願提撥
    同等於南山人壽保險股份有限公司之保單價值準備金240,00
    0元，作為更生方案履行之財產，並將該金額依更生方案之
    清償方式分8年96期償還，即每期平均增加2,500元，則債務
    人第1期至第24期每期清償金額為28,500元(26,000元＋2,50
    0元＝28,500元），第25期至第96期每期清償金額為31,500
    元（29,000元＋2,500元＝31,500元），清償總金額為2,952
    ,000元，債務總清償成數達66.37%。至於債務人名下雖有七
    筆不動產，惟其中雲林縣口湖鄉○○段748、748-1、748-2
    地號係持分土地（各持分35分之1），現為道路，變價應無
    實益；而嘉義縣民雄鄉○○段工業小段35-1地號及其上242
    建號、世興段850、851地號（門牌號碼：嘉義縣民雄鄉興南
    村772號7樓）則為債務人之自用住宅，經本院函詢該自用住
    宅之抵押權人台北富邦商業銀行股份有限公司（下稱富邦銀
    行）擔保品之價值，富邦銀行表示因該擔保品鄰近工業區，
    生活機能不佳，且依當地風土民情，公寓大廈乏人問津，故
    預估其價值僅為620,160元，本院認為應堪採信。是若強要債
    務人變賣其自用住宅，所得價金於扣除必要稅費後（例如：
    土地增值稅、地價稅、房屋稅）尚不足清償富邦銀行之擔保
    債權763,959元，亦無剩餘價值分配給各個無擔保之債權人
    ，故債務人不處分其名下之不動產應無礙於更生方案之公允
    性，則本院核其該債務人所提之更生方案，自屬公允、適當
    且可行。
四、綜上所述，本件債務人確有薪資固定收入，所提更生方案條
    件公允，且亦無同條例第63條、第64條第2項所定不應認可
    之消極事由存在，揆諸消費者債務清理條例之立法目的，為
    保障債權人公平受償，並謀求消費者經濟生活之更生，則本
    件更生方案自應予認可，另依消費者債務清理條例第62條第
    2項之規定，在債務人未依更生條件全部履行完畢前之生活
    程度，裁定為相當之限制，爰裁定如主文。
中    華    民    國    99    年    3     月    17    日
              民事第一庭   司法事務官  葉佩如
上為正本係照原本作成。
如不服本裁定，應於裁定送達後10日內，以書狀向本院提出異議
。
中    華    民    國    99    年    3     月    19    日
                            書  記  官  林昱宏

司法院資訊處製作；財團法人民間司法改革基金會備份。
